【裁判字號】    99,交聲,1606
【裁判日期】    991124
【裁判案由】    違反道路交通管理處罰條例聲明異議
【裁判全文】
臺灣桃園地方法院刑事交通事件裁定    99年度交聲字第1606號
原處分機關  交通部公路總局新竹區監理所桃園監理站
異  議  人
即受處分人  簡正輝
上列受處分人因違反道路交通管理處罰條例案件，不服交通部公
路總局新竹區監理所桃園監理站99年9月27日所為之處分（原處
分案號：桃監裁罰字第裁52-DB0000000號），聲明異議，本院裁
定如下：
    主  文
原處分撤銷。
簡正輝機車駕駛人，騎乘重型機車經測試檢定酒精濃度超過規定
標準，吊扣普通重型機車駕駛執照拾貳個月，並應接受道路交通
安全講習。
    理  由
一、原處分意旨略以：異議人即受處分人簡正輝於民國99年3月
    10日下午晚上9時8分許，飲酒後駕駛車牌號碼515-GGH號重
    型機車，行經桃園縣八德市○○路156號前，為桃園縣政府
    警察局八德分局員警當場攔停，並測得呼氣酒精濃度含量達
    每公升0.60毫克，已逾規定不得駕駛車輛之濃度標準，乃依
    法掣單舉發違規，爰依道路交通管理處罰條例第35條第1項
    第1款、第24條第1項第2款之規定（裁決書漏載該條例24條
    第1項第2款規定，應予補充），裁處異議人罰鍰新臺幣（下
    同）45,000元，並吊扣駕照12個月及施以道路安全講習之處
    分。
二、異議意旨略以：異議人已經本院以99年度桃交簡第2566號判
    決判處拘役40日，則上開45,000元之罰鍰顯有為一罪不二罰
    ；又異議人有一女一兒均在小學就讀，均賴機車代步，若吊
    扣駕照12個月，使得照顧及保護在機動上發生困難，若因此
    或有意外發生，應非國家執法者所樂見，亦非國家照顧幼童
    應有之手段。再者，異議人魚98年5月9日所住之房屋及土地
    已有百分之60為桃園縣政府徵收，生活上已經有不便，國家
    也已經收了很多錢，希望不要在法律上進一步造成不便，爰
    依法聲明異議，請求撤銷原處分等語。
三、按汽車駕駛人，駕駛汽車經測試檢定酒精濃度超過規定標準
    者，處新臺幣15,000元以上60,000元以下罰鍰，並當場移置
    保管該汽車及吊扣其駕駛執照1 年；又汽車駕駛人，有第35
    條第1 項規定之情形者，應接受道路交通安全講習，道路交
    通管理處罰條例第35條第1 項第1 款、第24條第1 項第2 款
    分別定有明文。復按汽車駕駛人飲用酒類或其他類似物後其
    吐氣所含酒精濃度超過每公升0.25毫克或血液中酒精濃度超
    過百分之0.05以上者，不得駕車，道路交通安全規則第114
    條第2款亦有明訂。次按汽車駕駛人有第35條第1項規定之情
    形者，應接受道路交通安全講習，同條例第24條第1項第2款
    亦明文之。另按道路交通管理處罰條例中所謂「車輛」係指
    在道路上以原動機行駛之汽車（包括機器腳踏車）或以人力
    、獸力行駛之車輛。又所謂「汽車」，係指在道路上不依軌
    道或電力架線而以原動機行駛之車輛（包括機器腳踏車），
    道路交通管理處罰條例第3條第8款及道路交通安全規則第2
    條第1項第1款分別定有明文。是騎乘機車若有上開之違規行
    為，亦有前揭處罰規定之適用。
四、經查：
(一)、異議人於上開時、地，駕駛車牌號碼515GGH號重型機車，行
    經桃園縣八德市○○路156號前，經檢測後酒精濃度為每公
    升0.60毫克，超過標準值為每公升0.55毫克之違規事實，為
    異議人所不爭執，且有桃警局交字第DB0000000號舉發通知
    單影本、原處分機關於99年9月27日所為之桃監裁罰字第裁
    52-DB0000000號裁決書、送達證書影本各1份在卷可憑；又
    同一事實受處分人亦涉犯刑法第185條之3公共危險罪，業經
    警方移送臺灣桃園地方法院檢察署檢察官偵查後，以99年度
    偵字第9275號聲請簡易判決處刑，業經本院以99年度桃交簡
    字第2566號刑事簡易判決判處拘役40日，如易科罰金，以新
    臺幣1,000元折算1日等情，有上開判決書、臺灣高等法院被
    告前案紀錄表各1份在卷可佐，故異議人確有上開違規行為
    ，而受法院判決確定之事實，堪予認定。
(二)、關於原處分裁處異議人罰鍰45,000元部分：
 1、按「一行為同時觸犯刑事法律及違反行政法上義務規定者，
    依刑事法律處罰之。但其行為應處以其他種類行政罰或得沒
    入之物而未經法院宣告沒收者，亦得裁處之。前項行為如經
    不起訴處分或為無罪、免訴、不受理、不付審理之裁判確定
    者，得依違反行政法上義務規定裁處之」，94年2月5日公布
    ，95年2月5日施行之行政罰法第26條定有明文。此即所謂「
    一事不二罰」原則，考其立法理由在於，一行為同時觸犯刑
    事法律及違反行政法上義務規定時，由於刑罰與行政罰同屬
    對不法行為之制裁，而刑罰之懲罰作用較強，故在處罰目的
    相同且處罰方式相同時，若依刑事法律處罰，即足資警惕時
    ，實無一事二罰再處行政罰之必要；且刑事法律處罰，由法
    院依法定程序為之，較符合正當法律秩序，應予優先適用。
    故同時觸犯刑事法律及違反行政法上義務規定之行為，行政
    機關得否科以與刑罰相類之行政處罰，端視該行為之刑事訴
    追或審判程序終局結果而定。至於罰鍰以外之沒入或其他種
    類行政罰，因兼具維護公共秩序之作用，為達行政目的，行
    政機關仍得併予裁處。又所謂「其他種類行政罰」，係指違
    反行政法上之義務應受「裁罰性」之「不利處分」，依行政
    罰法第2條規定，應包括限制或禁止行為之吊扣證照處分及
    警告性之講習處分在內。是汽車駕駛人酒醉駕車行為，經測
    試檢定酒精濃度超過規定標準之行為，如同時涉犯刑法第
    185條之3之公共危險罪嫌，依上開行政罰法第26條第1項規
    定，道路交通主管處罰機關除得依該條項但書規定處以「其
    他種類行政罰」外，應由管轄之地方法院檢察署及各級法院
    依刑事案件程序處理，非有行政罰法第26條第2項所規定之
    經不起訴處分或為無罪、免訴、不受理、不付審理之裁判確
    定等事由，即不得再依道路交通管理處罰條例第35 條第1項
    第1款規定裁處行為人罰鍰之行政罰。
 2、查，本件異議人酒後駕車之行為同時觸犯刑法及違反行政法
    上義務，並經本院判決判處拘役40日，並以新臺幣1,000 元
    折算1日（即40,000元）等情，已如前述，則揆諸前揭說明
    ，是原處分機關就行政罰之罰鍰方面，依道路交通管理處罰
    條例第35條第8項規定，應僅得就異議人所繳納不足最低罰
    鍰基準額之部分（即差額5,000元）裁處罰鍰。然原處分機
    關已同意就原處分裁處罰鍰45,000元，同意撤銷不罰，有交
    通部公路總局新竹區監理所桃園監理站99年10月28日竹監桃
    字第0990033185號函1份在卷可佐，是原處分對異議人裁處
    45,000元，此部分自有未當。
(三)、關於吊扣駕駛執照12個月部分：
    異議人辯稱：該部機車為其兒女代步工具，若予以吊扣，而
    因此發生意外，非國家照顧幼童應有之手段，請求撤銷處罰
    云云。惟查，原處分機關裁處異議人吊銷駕駛執照及應參加
    道路安全講習部分，均係為達成遏止酒後駕車之不法行為，
    維護道路交通用路權人之安全法益等行政目的所必要之罰鍰
    以外之其他種類行政罰，依行政罰法第26條第1項但書之規
    定，原處分機關仍得裁處，除未違反「一事不二罰」之規定
    外，亦屬原處分機關之裁量權，故此部分之裁處並無違誤。
    次查，邇來政府大力宣導禁止酒後駕車，並嚴格取締酒後駕
    車行為，異議人領有合法駕照不得諉為不知，其仍酒後駕車
    ，罔顧其他交通用路權人之安全，亦不顧自我生命、身體安
    全，豈有真正擔負起照顧其兒女之義務，竟以此謬語託詞，
    委無足取。
五、綜上以析，異議人確有上開違規行為，原處分機關裁處異議
    人吊扣駕駛執照12個月（1年）及施以道安講習部分，固屬
    有據，然就裁處異議人罰鍰45,000元之行政罰部分，則於法
    未合，而本件係單一交通違規行為，吊扣駕駛執照及應接受
    道路交通安全講習之處分無從分割，是原處分既有此部分瑕
    疵，自無可維持，異議人以前詞為由，向本院提出異議，即
    有理由，故應撤銷原處分，改諭知如主文第2項所示之處罰
    （臺灣高等法院暨所屬法院98年度法律座談會刑事類提案第
據上論斷，應依道路交通管理處罰條例第87條第2 項，道路交通
案件處理辦法第20條前段，裁定如主文。
中    華    民    國    99    年    11    月    24    日
                  交通法庭    法  官  汪曉君
以上正本證明與原本無異。
如不服本裁定，應於裁定送達後5 日內向本院提出抗告狀。
                              書記官  楊晴文
中    華    民    國    99    年    11    月    30    日

司法院資訊處製作；財團法人民間司法改革基金會備份。
